---
title: "Class Work 08_04_17"
author: "Ivan Pavlov"
date: "4/8/2017"
output: html_document
---

```{r libs, message=FALSE, warning=FALSE}
library(DESeq2)
library(ggplot2)
library(pheatmap)
library(amap)
library(dplyr)
library(VennDiagram)
```

## Загрузка файлов 
```{r load}
counts <- read.csv("GSE89633_counts.tsv", row.names=1, sep = '\t')
conditions <- read.csv("GSE89633_conditions.tsv", row.names=1, sep = '\t')
```

## PCA plot

```{r PCA}
dds <- DESeqDataSetFromMatrix(countData = counts,
                              colData = conditions,
                              design = ~ cells + conditions)
dds <- dds[rowSums(counts(dds)) > 20, ]
vst_dds <- vst(dds)
# PCA
plotPCA(vst_dds, intgroup=c("cells", "conditions")) + theme_bw()

```

## 8000 best genes, Kmeans, heatmap

```{r 8000_km_heatmap}
# 8000 самых БЕСТ
dds_8000 <- dds[order(rowSums(counts(dds)), decreasing = T), ]
dds_8000 <- head(dds_8000, 8000)
# K means
log_dds_8000 <- assay(rlog(dds_8000))
km_log_dds_8000 <- Kmeans(log_dds_8000, centers = 10, iter.max = 20000, method = 'correlation')

to_visualise <- log_dds_8000[order(km_log_dds_8000$cluster), order(conditions$cells, conditions$conditions)]
to_visualise <- t(apply(to_visualise, 1, function(r) {
  (r - min(r)) / (max(r) - min(r))
}))

clusters <- data.frame(cluster = as.factor(km_log_dds_8000$cluster))
pheatmap(to_visualise, 
         show_rownames = F, cluster_rows = F,
         cluster_cols=F,
         annotation_col = conditions,
         annotation_row = clusters)
```

## Можем ли мы судя по PCA plot и heatmap сказать, что в этом датасете есть явные аутлаеры?

Нет, явных аутлаеров не видно

## Можем ли мы предположить по PCA plot, чем объяснена большая часть вариации в наших данных?

Да, можно сделать предположение, что большая часть вариации наших данных объясняется подтипом клеток

## Три сравнения WT vs DKO

```{r WTvsDKO, message=FALSE}

counts_FB <- counts[, rownames(conditions[conditions$cells == 'cell type: FB',])]
counts_FAP <- counts[, rownames(conditions[conditions$cells == 'cell type: FAP',])]
counts_SMP <- counts[, rownames(conditions[conditions$cells == 'cell type: SMP',])]

dds_FB <- DESeqDataSetFromMatrix(countData = counts_FB,
                              colData = conditions[conditions$cells == 'cell type: FB',],
                              design = ~ conditions)
dds_FB <- dds_FB[rowSums(counts(dds_FB)) > 20, ]
dds_FAP <- DESeqDataSetFromMatrix(countData = counts_FAP,
                              colData = conditions[conditions$cells == 'cell type: FAP',],
                              design = ~ conditions)
dds_FAP <- dds_FAP[rowSums(counts(dds_FAP)) > 20, ]
dds_SMP <- DESeqDataSetFromMatrix(countData = counts_SMP,
                              colData = conditions[conditions$cells == 'cell type: SMP',],
                              design = ~ conditions)
dds_SMP <- dds_SMP[rowSums(counts(dds_SMP)) > 20, ]

dds_FB <- DESeq(dds_FB)
res_FB <- results(dds_FB)
res_FB <- res_FB[order(res_FB[, 4]), ]
dds_FAP <- DESeq(dds_FAP)
res_FAP <- results(dds_FAP)
res_FAP <- res_FAP[order(res_FAP[, 4]), ]
dds_SMP <- DESeq(dds_SMP)
res_SMP <- results(dds_SMP)
res_SMP <- res_SMP[order(res_SMP[, 4]), ]

gdata_FB <- data.frame(
  x=res_FB$log2FoldChange,
  y=-log10(res_FB$padj),
  exp_type="FB WT vs FB DKO"
)
gdata_FAP <- data.frame(
  x=res_FAP$log2FoldChange,
  y=-log10(res_FAP$padj),
  exp_type="FAP WT vs FAP DKO"
)
gdata_SMP <- data.frame(
  x=res_SMP$log2FoldChange,
  y=-log10(res_SMP$padj),
  exp_type="SMP WT vs SMP DKO"
)
gdata <- na.omit(rbind(gdata_FB, gdata_FAP, gdata_SMP))
gdata$significant <- as.factor(ifelse(gdata$y > -log10(0.01), "Significant", "Not significant"))

ggplot(data=gdata, aes(x=x, y=y, color=significant)) +
  geom_point(size=1) + theme_bw()  +
  xlab("Log fold change") +
  ylab("Adjusted p.value") +
  facet_grid(.~exp_type) +
  geom_hline(yintercept=-log10(0.01), size = 0.5, linetype = 'dashed', colour = 'red') +
  scale_color_manual(values = c('black', 'red'))

```

## Venn diagrams

```{r venn}
FB_set <- rownames(res_FB[!is.na(res_FB$padj) & res_FB$padj < 0.01, ])
FAP_set <- rownames(res_FAP[!is.na(res_FAP$padj) & res_FAP$padj < 0.01, ])
SMP_set <- rownames(res_SMP[!is.na(res_SMP$padj) & res_SMP$padj < 0.01, ])

common_genes <- intersect(FB_set, FAP_set)
common_genes <- intersect(common_genes, SMP_set)
draw.triple.venn(area1 = length(FB_set), area2 = length(FAP_set), area3 = length(SMP_set),n12 = length(intersect(FB_set, FAP_set)), n23 = length(intersect(FAP_set, SMP_set)), n13 = length(intersect(FB_set, SMP_set)), n123 = length(common_genes),
                   category = c("FB WT vs FB DKO", "FAP WT vs FAP DKO", "SMP WT vs SMP DKO"))
```

## Можем ли мы по volcano plot предположить, транксрипционное состояние каких типов клеток изменилось сильнее/слабее после двойного нокаута?

Можно предположить, что транскрипционные состояния FB и FAP изменились сильнее, чем SMP
